臺灣桃園地方法院民事判決　　　　　　　 96年度訴字第485號
原　　　告　乙○○
訴訟代理人　甲○○
被　　　告　丙○○
上列當事人間請求損害賠償事件，原告就本院95年度壢交簡字第
1954號刑事案件提起附帶民事訴訟（95年度壢交附字第111 號）
，經本院刑事庭裁定移送前來，於民國96年11月13日言詞辯論終
結，本院判決如下：
    主    文
被告應給付原告新臺幣柒萬伍仟陸佰捌拾貳元，及自民國九十五
年十月三十一日起至清償日止，按週年利率百分之五計算之利息
。
原告其餘之訴駁回。
訴訟費用由被告負擔。
本判決第一項得假執行。但被告以新臺幣柒萬伍仟陸佰捌拾貳元
為原告預供擔保後，得免為假執行。
原告其餘假執行之聲請駁回。
    事實及理由
一、原告主張：
  (一)原告於民國94年11月7 日上午10時50分許，騎乘車號SM7-37
    7 號輕型機車（下稱上開機車）行經平鎮市○○路路口，遭
    被告駕駛車號L5-3 370號之自用小客車（下稱上開自小客車
    ）右前照後鏡擦撞上開機車左手把，造成原告當場人、車倒
    地，並受有手表淺損傷；髖、大腿、小腿及踝之表淺損傷；
    膝挫傷併側十字韌帶撕傷及背部挫傷併薦椎骨骨折等傷害。
    又被告所涉過失傷害犯行，業經鈞院以95年度壢交簡字第19
    54號、96年度交簡上字第41號判處有期徒刑3 月，減為有期
    徒刑1 月又15日確定在案。
  (二)原告所受損害如下：
    1.醫療費用部分：因傷至醫院治療，計支付醫療費用新台幣
      （下同）15,682元。
    2.慰撫金部分：500,000元。
    前開各項賠償共計515,682 元，應由被告負賠償之責。
  (三)並聲明：被告應賠償原告515,682 元，及自本起訴狀繕本送
    達翌日起至清償日止，按年利率5 ﹪計算之利息。請准供擔
    保宣告假執行。
二、被告則以：
  (一)原告起訴所主張之事實，係因被告於94年11月7 日，駕駛自
    小客車由楊梅往中壢方向沿延平路外側車道行駛至新勢國小
    前，此時被告駕駛自小客車之右後照鏡與原告駕駛輕機車發
    生擦撞，因此造成原告之損害，原告爰依侵權行為向被告請
    求損害賠償，並主張上開事實。此有鈞院95年度壢交簡字第
    1954號、96年度交簡上字第41號刑事判決可稽。
  (二)縱被告就前揭事實之發生有過失責任可言，惟按民法第217
    條「損害之發生或擴大，被害人與有過失者，法院得減輕賠
    償金額，或免除之。」則本案原告就前揭事實之發生亦有責
    任。懇請鈞院依職權減少原告之請求，另就原告所請求之費
    用，除提出經健保局所核可特約醫院所開出之醫療費用，而
    可證明係與本案系爭車禍之發生有關外，其餘請求既無相關
    單據可資憑證，故被告實難認可原告請求等語資為抗辯。
  (三)並聲明：原告之訴及假執行聲請均駁回。如受不利判決，願
    供擔保請准宣告免為假執行。
三、兩造不爭執之事實：
      被告於94年11月7 日上午，駕駛上開自用小客車搭載乘客
  鄒冠兒、宋碧崇，沿桃園縣平鎮市○○路往中壢方向行駛在外
  側車道上，於同日上午10時50分許，行經桃園縣平鎮市○○路
  「新勢國小」前時，適右前方有原告騎乘上開機車亦沿桃園縣
  平鎮市○○路往中壢方向行駛在外側車道上，此時，被告原應
  注意汽車行駛時，駕駛人應注意兩車併行之間隔，並隨時採取
  必要之安全措施，且後行車超越前行車時，應顯示左方向燈並
  於前車左側保持半公尺以上之間隔超過，行至安全距離後，再
  顯示右方向燈駛入原行路線，而依當時天候晴、日間有自然光
  線、路面鋪設柏油、乾燥無缺陷、無障礙物、視距良好，並無
  不能注意之情事，竟疏未注意兩車併行之間隔，並貿然超越同
  向右前方由原告所騎乘之上開機車，致被告所駕駛之上開自小
  客車右前照後鏡擦撞上開機車左手把，造成原告當場人、車倒
  地，並受有手表淺損傷；髖、大腿、小腿及踝之表淺損傷；膝
  挫傷併側十字韌帶撕傷及背部挫傷併薦椎骨骨折等傷害，又被
  告所涉前開過失傷害犯行，業經判處有期徒刑3 月，減為有期
  徒刑1 月又15日確定在案，此有本院95年度壢交簡字第1954號
  、96年度交簡上字第41號刑事判決在卷可按。
四、本院得心證之理由：
  (一)、被告應對原告負侵權行為損害賠償責任：
    1.按民法第184 條第1 項前項規定侵權行為以故意或過失不
      法侵害他人之權利為成立要件，故主張對造應負侵權行為
      責任者，應就對造之有故意或過失負舉證責任（最高法院
      58年台上字第1421號判例意旨可資參照）。次按汽車行駛
      時，駕駛人應注意兩車併行之間隔，並隨時採取必要之安
      全措施；且後行車超越前行車時，應顯示左方向燈並於前
      車左側保持半公尺以上之間隔超過，行至安全距離後，再
      顯示右方向燈駛入原行路線，道路交通安全規則94條第3
      項、第101 條第1 項第5 款分別定有明文。本件被告駕駛
      汽車自應遵守上開規定，並應負有前開注意義務，而參之
      肇事當時天候時、日間有自然光、路面鋪設柏油、乾燥無
      缺陷、無障礙物、視距良好，並無不能注意之情事，被告
      仍疏未注意兩車併行之間隔，並隨時採取必要之安全措施
      ，貿然行駛，超越同向右前方由原告所騎乘之上開機車，
      致上開自小客車右前照後鏡擦撞上開機車之左手把而肇事
      ，並使原告受有上開傷害，是被告駕駛上開自用小客車未
      與前車左側保持半公尺以上安全間隔自後超越為肇事原因
      ；原告無肇事因素等情，有台灣省桃園縣區車輛行車事故
      鑑定委員會95年9 月21日桃園行字第0955202810號函附鑑
      定意見書乙份在卷可憑（參臺灣桃園地方法院檢察署95年
      度調偵字第392 號偵查卷第14至16頁），另系爭車禍經台
      灣省車輛行車事故覆議鑑定委員會覆議結果，仍照原鑑定
      意見，僅鑑定意見用詞改為「（被告）丙○○駕駛自小客
      車，超越時未保持安全間隔擦撞前行機車，為肇事原因。
      」，亦有該委員會96年5 月1 日府覆議字第0966201116號
      函附卷可稽（附於本院96年度交簡上字第41號卷宗）。而
      被告所涉前開過失傷害犯行，業經本院刑事庭以95年壢交
      簡字第1954號、96年度交簡上第41號刑事判決確定在案乙
      節，已據本院依職權調閱上開刑事案件偵查及審理卷宗，
      查核屬實，且為兩造所不爭執，自堪信為真正。是被告就
      本件道路交通事件之發生有過失一事，應堪認定。
    2.原告復主張本件車禍事故，導致原告因而受有手表淺損傷
      ；髖、大腿、小腿及踝之表淺損傷；膝挫傷併側十字韌帶
      撕傷及背部挫傷併薦椎骨骨折等傷害等情，亦為被告所不
      爭執。是系爭車禍事故與原告之受傷結果間有因果關係一
      事，亦堪信為真實。從而，原告主張被告應負侵權行為責
      任，自屬有據。
  (二)按「因故意或過失，不法侵害他人之權利者，負損害賠償責
    任。」、「不法侵害他人之身體、健康、名譽、自由、信用
    、隱私、貞操，或不法侵害他人其他人格法益而情節重大者
    ，被害人雖非財產上之損害，亦得請求賠償相當之金額。」
    、「汽車、機車或其他非依軌道行駛之動力車輛，在使用中
    加損害於他人者，駕駛人應賠償因此所生之損害。」、「不
    法毀損他人之物者，被害人得請求賠償其物因毀損所減少之
    價額。」，民法第184 條第1 項、第195 條第1 項前段、第
    191 條之2 第1 項分別定有明文。本件被告對於原告因其過
    失行為受傷所生之損害既應負賠償責任，則原告依前開規定
    訴請被告賠償其所受之損害，即屬有據。是本件爭點厥為原
    告得依法請求被告賠償之項目及金額為多少？茲析述如下：
    1.醫療費用部分：
      原告主張其因被告前開過失傷害行為，致受有手表淺損傷
      ；髖、大腿、小腿及踝之表淺損傷；膝挫傷併側十字韌帶
      撕傷及背部挫傷併薦椎骨骨折等傷害，計支出醫療費用共
      15,682元（未含兩造均不爭執已由被告墊付之急診費用50
      0 元，參本院卷第47頁）之事實，業據其提出聖保祿醫院
      收據30紙（見本院95年度壢交附字第111 號卷第4 頁至第
      32 頁 ，共計7562元）、天晟醫院收據紙（參同上卷第34
      頁至第39頁，共6, 810元）、聖保祿醫院收據14紙（參本
      院卷第51頁，共計3,793 元）為證，並有天晟醫院96年11
      月8 日天晟法字第96110801號函在卷可查，復為被告當庭
      所不爭執（見本院96年10月2 日言詞辯論筆錄、同年11月
      13日言詞辯論筆錄），是原告請求被告應給付醫療費15,6
      82元，於法有據，應予照准。
    2.精神慰藉金：原告陳利主張其因被告前開過失傷害行為
      因而受有手表淺損傷；髖、大腿、小腿及踝之表淺損傷；
      膝挫傷併側十字韌帶撕傷及背部挫傷併薦椎骨骨折等傷害
      ，身心均備感痛苦，請求被告賠償50,000元之精神慰撫金
      等語。經查，原告因被告不法侵害其身體，受有前開傷害
      ，致身體上及精神上受有痛若，依法自得請求被告給付慰
      撫金。又原告係大陸地區高中畢業，在臺灣名下無任何不
      動產、動產等財產，在臺灣亦無工作；被告則為初農畢業
      ，已退休，名下有數筆股利及利息所得、投資、汽車等資
      產，有數筆共有持分之土地不動產之事實，業經兩造分別
      陳明在卷，並有稅務電子閘門財產所得調件明細表附卷可
      按（見本院96年8 月28日言詞辯論筆錄、本院卷第26頁）
      。本院審酌原告受傷之原因、程度、兩造之身分、地位、
      經濟能力及原告身體上及精神上所受痛苦之程度、被告過
      失之程度等一切情狀，認原告請求被告賠償500,000 元之
      精神慰撫金，核屬過高，應以60,000元為相當，原告逾此
      部分之請求，為無理由，應予駁回。
    3.綜上，原告所得請求之金額共計75,682元（15,682+60,00
      0 ＝75,682），逾此數額部分之請求，則為無理由，應駁
      回之。
  (三)原告於本件車禍事故是否與有過失？如有，過失責任比例為
    何？
    又被告雖辯稱：縱被告就前揭事實之發生有過失責任可言，
    惟本件原告就前揭事實之發生亦有責任，爰請求酌減原告之
    請求云云，為原告所堅決否認。查被告辯稱原告對本件車禍
    事故之發生亦有過失云云，惟因被告未能舉證以實其說，且
    系爭車禍經送請鑑定及覆議結果，認「被告駕駛上開自用小
    客車未與前車左側保持半公尺以上安全間隔自後超越為肇事
    原因；原告無肇事因素」；以及「（被告）丙○○駕駛自小
    客車，超越時未保持安全間隔擦撞前行機車，為肇事原因。
    」等情，已如前所述，並有台灣省桃園縣區車輛行車事故鑑
    定委員會95年9 月21日桃園行字第0955202810號函附鑑定意
    見書、台灣省車輛行車事故覆議鑑定委員會96年5 月1 日府
    覆議字第0966201116號函附卷可稽。又關於原告之過失責任
    部分，經本院刑事庭復查無確據可證，為前開刑事判決所不
    採乙節，亦有本院前開95年度壢交簡字第1954號、96年度交
    簡上字第41號刑事判決附卷可按，再被告於本件審理中復未
    舉任何證據以實其說，是被告辯稱原告於本件車禍事故與有
    過失云云，其所持前揭辯詞，要屬洵無可採。
五、末按「給付無確定期限者，債務人於債權人得請求給付時，
    經其催告而未為給付，自受催告時起，負遲延責任。其經債
    權人起訴而送達訴狀，或依督促程序送達支付命令，或為其
    他相類之行為者，與催告有同一之效力」、「遲延之債務，
    以支付金錢為標的者，債權人得請求依法定利率計算之遲延
    利息」、「應付利息之債務，其利率未經約定，亦無法律可
    據者，週年利率為百分之五」，民法第229 條第2 項、第23
    3 條第1 項前段、第203 條分別定有明文。本件係屬侵權行
    為損害賠償之債，自屬無確定期限者；又係以支付金錢為標
    的，則依上揭法律規定，原告就被告應給付之金額部分，一
    併請求自起訴狀繕本送達翌日即95年10月31日（見本院95年
    度壢交附字第111 號卷第42頁、43頁送達證書所載，爰依最
    後送達日即95年10月30日為計算基準）起至清償日止，按法
    定利率即年息5%計算之利息，亦屬於法有據。
六、綜上所述，原告依侵權行為法律關係，請求被告應給付原告
    75,682元，及均自95年10月31日起至清償日止，按週年利率
    5%計算之利息，為有理由，應予准許；逾此範圍之請求則無
    理由，應予駁回。兩造均陳明願供擔保，分別聲請宣告准假
    執行及免為假執行，經核本判決所命被告給付原告之金額未
    逾50萬元，依民事訴訟法第389 條第1 項第5 款規定，應依
    職權宣告假執行。此部分原告雖陳明願供擔保請求宣告假執
    行，惟僅係促請本院為上開宣告假執行職權之發動。另被告
    陳明願供擔保免為假執行，核無不合，爰酌定相當之擔保金
    額宣告之。至於原告其餘請求給付金額敗訴部分，其假執行
    之聲請因訴之駁回而失所附麗，應併予駁回。
七、兩造其餘攻擊防禦方法及所提出之各項證據資料，經審酌後
    ，因認與判決之基礎無涉，且不影響判決之最後結果，爰不
    予以一一論述，附此敘明。
據上結論：本件原告之訴為一部有理由，一部無理由，依民事訴
訟法第79條、第389 條第1 項第5 款、第392 條第2 項，判決如
主文。
中　　華　　民　　國　　96　　年　　11　　月　  27　　日
                  民事第三庭    法　官　汪智陽
以上正本，證明與原本無異。
如對本判決上訴，須於判決送達後20日內向本院提出上訴狀。
                    　　　　　　書記官　葉菽芬
中　　華　　民　　國　　96　　年　　11　　月　  27　　日
